【裁判字號】    98,家聲,117
【裁判日期】    981015
【裁判案由】    聲請變更子女姓氏
【裁判全文】
臺灣屏東地方法院民事裁定             98年度家聲字第117號
聲  請  人  乙○○
相  對  人  甲○○
                    2號4樓
上列當事人間聲請變更子女姓氏事件，本院裁定如下：
    主  文
宣告于詩姮、于舒帆之姓氏變更從母姓為陳。
程序費用新臺幣壹仟元由相對人負擔。
    理  由
一、聲請意旨略以：聲請人與相對人於民國70年12月29日結婚，
    婚後育有子女于詩姮、于舒帆，嗣雙方於76年7 月26日離婚
    ，並約定由聲請人擔任于詩姮、于舒帆之親權人。兩造離婚
    後，聲請人即獨立負擔照顧于詩姮、于舒帆之責，而相對人
    不僅未盡扶養義務，甚對于詩姮、于舒帆不聞不問，彼此間
    毫無情感聯繫，又于詩姮、于舒帆自幼與聲請人相依為命，
    由聲請人辛苦扶養成人，感情親密，對母系家族亦較有認同
    感，對相對人及所從父姓相當排斥，足認聲請人之原有姓氏
    對其已有不利之影響，爰請求宣告變更聲請人之姓氏為母姓
    「陳」等語。
二、按有下列各款情形之一，且有事實足認子女之姓氏對其有不
    利之影響時，父母之一方或子女得請求法院宣告變更子女之
    姓氏為父姓或母姓：(一)父母離婚者。(二)父母之一方或雙方死
    亡者。(三)父母之一方或雙方生死不明滿三年者。(四)父母之一
    方曾有或現有未盡扶養義務滿二年者，民法第1059條第5 項
    定有明文。姓氏屬姓名權而為人格權之一部分，具有社會人
    格之可辯識性，與身分安定及交易安全有關外，姓氏尚具有
    家族制度之表徵，故予以父母之選擇權，惟因應情勢變更，
    倘有事實足認子女之姓氏對其有不利之影響時，父母之一方
    或子女自得請求法院宣告變更子女之姓氏為父姓或母姓。
三、經查：聲請人上開主張，業據其提出戶口名簿影本1 份及戶
    籍謄本2 份為證，並據于詩姮到庭陳稱：伊一直以來均與聲
    請人同住，並由聲請人負擔照顧之責，伊亦僅與母系親友往
    來，對相對人無印象且無感情，變更姓氏能使伊取得歸屬感
    等語；于舒帆亦到庭陳稱：伊對相對人完全沒有印象，對目
    前姓氏感到陌生，且伊自幼即由聲請人扶養照顧，變更姓氏
    始能取得歸屬感與認同等語，均有本院98年9 月22日訊問筆
    錄附卷可參，堪信聲請人之主張為真實。本院審酌上情，認
    于詩姮、于舒帆雖從父姓氏，惟其在父母離異後即由生母單
    獨扶養成人，在情感上認同、依附母方親人，而生父則因長
    期以來對其幾未聞問，未盡扶養義務，雙方感情極為疏離。
    聲請人在前述家庭生活環境下成長，生母在其自我認同之發
    展過程中產生絕大的影響力，而形成其欲符合其認同對象之
    心理趨向，惟其原有人格權中表徵父方家族之父姓，與其人
    格中實際認同之對象相抵觸，其無從將之切割分離，且現實
    生活中亦對其造成其所述前開困擾，堪認父姓對其已有不利
    之影響，而認有變更為母「陳」姓之必要。是本件聲請，為
    有理由，應予准許，爰裁定如主文所示。
四、依家事非訟處理辦法第2 條第2 項、非訟事件法第122 條第
    3 項，裁定如主文。
中    華    民    國    98    年    10    月    15    日
                        家事庭法  官  林雅莉
以上正本係照原本作成。
如不服本裁定應於送達後10日內向本院提出抗告狀，並繳納抗告
費新臺幣1,000元。
中    華    民    國    98    年    10    月    15    日
                              書記官  胡世瑩


司法院資訊處製作；財團法人民間司法改革基金會備份。
